臺灣屏東地方法院民事判決　　九十年度訴字第七八○號
　　原　　　告　　甲○○○
　　訴訟代理人　　乙○○
　　被　　　告　　丁○○
　　　　　　　　　戊○○○
　　訴訟代理人　　丙○○
右當事人間請求分割共有物事件，本院判決如左：
    主      文
兩造共有坐落屏東縣崁頂鄉○○段九四三地號、地目旱、面積參仟參佰捌拾參點伍平
方公尺土地，依下列方法分割：如附圖所示編號（甲）部分面積貳仟零捌點玖伍平方
公尺歸原告甲○○○所有；編號（乙）部分面積捌佰肆拾伍點捌捌平方公尺分歸被告
丁○○所有；編號（丙）部分面積伍佰貳拾捌點陸柒平方公尺分歸被告丙○○與戊○○○按其應有部分各二分之一保持共有。
訴訟費用由被告丁○○負擔四分之一，被告丙○○與戊○○○各負擔六十四分之五，
餘由原告負擔。
     事      實
甲、原告方面：
一、聲明：求為判決兩造共有如主文第一項所示土地准予裁判分割。
二、陳述：
（一）緣坐落屏東縣崁頂鄉○○段九四三地號土地、地目旱、面積三千三百八十三點
      五平方公尺土地為兩造所共有，應有部分為原告甲○○○一百二十八分之七十
      六，被告丁○○為四分之一，被告丙○○與戊○○○各為六十四分之五。茲因
      兩造就系爭土地的分割方法無法達成協議，而系爭土地既無不能分割之情形，
      且兩造亦無不得分割之約定，爰依法訴請分割系爭土地。
（二）系爭土地東側面臨寬約六公尺道路，而原告在系爭土地東南側即如附圖所示編
      號（甲）部分建造二層磚塊蓋鐵皮房屋及種植果樹，爰請求將如附圖所示（甲
      ）部分分歸原告所有。
三、證據：提出土地登記謄本、地籍圖謄本與房屋稅籍證明書各一件，及照片八件為
    證，並聲請履勘現場及地政機關測量。
乙、被告方面：
一、被告丁○○部分：
    於歷次言詞辯論期日到庭所為陳述如左：
    被告丁○○在系爭土地的東南側種植四棵果樹，並挖掘一口深水井，乃希望分得
    此部分土地。
二、被告丙○○與戊○○○部分：
    於歷次言詞辯論期日到庭所為陳述與所提證據如左：
（一）陳述：
      被告丙○○與戊○○○並未使用系爭土地，渠等願就所分得土地繼續保持共有
      。而系爭土地的南側較接近村莊，其北側較接近墳地，請求將系爭土地分成三
      份，至於兩造應分得土地位置應抽籤決定。
（二）證據：提出地籍圖謄本一件。
     理      由
一、經查坐落屏東縣崁頂鄉○○段九四三地號土地、地目旱、面積三千三百八十三點
    五平方公尺土地為兩造所共有，應有部分為原告甲○○○一百二十八分之七十六
    ，被告丁○○為四分之一，被告丙○○與戊○○○各為六十四分之五，而系爭土
    地並無依物之使用方法不能分割之情形，且兩造對之亦無不得分割之約定，惟就
    分割方法無從達成協議之事實，業據原告提出與所述相符土地登記謄本及地籍圖
    等件為證，堪信為實在，從而，原告訴請裁判分割系爭土地，於法即無不合，應
    予准許。
二、復查系爭土地的東側面臨寬約六公尺道路，而原告在系爭土地的東南側建造二層
    磚塊蓋鐵皮房屋與種植果樹，及被告丁○○在系爭土地的東南側種植四棵果樹，
    並挖掘一口深水井等情，業經兩造陳述明確，並經原告提出照片為證，且經本院
    至現場勘驗明確，及囑託屏東縣東港地政事務所派員實施測量，有勘驗筆錄及土
    地複丈成果圖在卷可稽。爰審酌被告丙○○與戊○○○已表示願就所分得土地繼
    續保持共有之意願，為避免渠等所分得土地過於細碎而無法為適宜使用，渠等上
    開意見自應予尊重，又系爭土地上現存有原告之房屋，為顧及社會經濟利益，本
    院乃將該房屋所坐落基地分歸原告所有，即如附圖所示編號（甲）部分面積二千
    零八點九五平方公尺分歸原告所有；編號（乙）部分面積為八百四十五點八八平
    方公尺分歸被告劉萬進所有；編號（丙）部分面積為五百二十八點六七平方公尺
    分歸告丙○○與戊○○○按其應有部分各二分一保持共有。至被告主張爭土地的
    南側較接近村莊，其北側較接近墳地，兩造應分得土地位置應抽籤決定云云，查
    系爭土地之南北經界線的直線距離約七十九公尺，尚難認兩造所分得上開土地將
    因其南北排序不同而致其價值有所差異，從而，被告所主張上開分割方法，尚非
    可取。
據上論結，本件原告之訴為有理由，並依民事訴訟法第七十八條、第八十一條第二款
、第八十五條第一項後段，判決如主文。
中　　　華　　　民　　　國　　 九十一　　年　　　四　　 月　 　十七   　日
                                    臺灣屏東地方法院民事第一庭
~B法　　　官　賴秀雯
右為正本係照原本作成。
如不服本判決，應於送達後廿日內，向本院提出上訴狀。
~B法院書記官　滕一珍
中　　　華　　　民　　　國　　九十一　　 年　　　四　 　月      十七    日
